【裁判字號】    95,簡上,368
【裁判日期】    951213
【裁判案由】    返還租賃物
【裁判全文】
臺灣臺北地方法院民事判決             95年度簡上字第368號
上  訴  人  天牡企業有限公司
法定代理人  甲○○
被上訴人    家福股份有限公司
法定代理人  乙○○
訴訟代理人  洪志清律師
訴訟代理人  蘇儀騰律師
上列上列當事人間請求返還租賃物事件，上訴人對於民國95年5
月5日臺灣臺北地方法院臺北簡易庭95年度北簡字第9896號第一
審判決提起上訴，本院於民國95年11月29日言詞辯論終結，判決
如下：
    主  文
上訴駁回。
第二審訴訟費用由上訴人負擔。
    事實及理由
壹、程序方面：
一、按起訴狀應表明應受判決事項之聲明，民事訴訟法第244條
    第1項第3款定有明文。本件上訴人起訴，請求命被上訴人返
    還台北台塑郵局93年5月6日存證信函第1205號附件二之所述
    之客廳家具沙發1套（3＋2＋1三件）、茶几1張、1台二手卡
    式錄放影機（VCR）、1套音響組合，雖無型號、式樣之記載
    ，然上訴人既已表明家具特定名稱及其數量，尚難謂其聲明
    未具體特定。是被上訴人辯稱：上訴人起訴狀所載之聲明無
    法具體、特定，自不合法云云，並無理由。
二、上訴人固前於本院93年度簡上字第291號案件、93年度北簡
    字第1011號案件、93年度簡上字第311號案件、94年度簡上
    字第388號案件均經判決駁回確定，雖其提起上揭案件中，
    分別請求被上訴人返還「紅木大型餐桌一張、二張延長版及
    十二張紅木椅子」、「主人房內雙層高級超大型彈簧床、二
    個紅木床頭櫃及床頭板、紅木書桌、書椅、二個書櫃、化妝
    台及椅子」、「小孩房(1)1.雙層高級超大型彈簧床2.二個紅
    木下矮櫃及床頭板3.紅木書桌＋書椅＋書櫃」、「餐桌1張
    （六人桌）、餐椅6把及餐櫃1只」，並經本院判決上訴人敗
    訴確定，此有被上訴人提出之本院93年度簡上字第291號、
    93年度北簡字第101 1號案件、93年度簡上字第311號案件、
    94年度簡上字第388 號判決影本各1份附卷可稽（見原審卷
    第39至64頁），惟上訴人於本件所請求者係「客廳家具沙發
    1套（3＋2＋1三件）、茶几1張、1台二手卡式錄放影機（VC
    R）、1套音響組合（詳如台北台塑郵局93年5月6日存證信函
    第1205號附件二所示）」，與上揭前案請求之內容不同，是
    尚難謂上訴人係就已經決確定之訴訟標的更行起訴，上訴人
    之起訴係屬合法。
貳、實體方面：
一、上訴人起訴主張：上訴人自民國83年間起陸續將如附件所示
    之家具出租予被上訴人，被上訴人於92年6月20日表示終止
    租約，嗣上訴人欲取回系爭家具時，詎被上訴人竟函知未曾
    承租或保管該等家具，依被上訴人不爭執之實際使用家具者
    ，即被上訴人南港分公司經理柯漢諾於93年2月所為聲明書
    及附件中，足徵確有系爭家具存在，故被上訴人應將系爭家
    具返還予上訴人等語。經原審判決上人敗訴，上訴人不服提
    起上訴。並於本院聲明：(一)原判決廢棄。(二)請求被上訴人返
    還客廳家具沙發1套（3＋2＋1三件）、茶几1張、1台二手卡
    式錄放影機（VCR）、1套音響組合（詳如台北台塑郵局93年
    5 月6日存證信函第1205號附件二）。
二、被上訴人辯稱：被上訴人未曾向上訴人承租如附件所示清單
    內之家具，上訴人就此有利於已之事項，應負舉證責任，再
    前被上訴人南港分公司經理柯漢諾已於92年8月間離開公司
    轉赴日本任職，其所為之聲明書及附件內容，係其於93年2
    月間依其記憶所製作，該「各家具現況及其估計價值表」，
    無從證明被上訴人向上訴人承租本件請求之標的，且上訴人
    主張之家具不在被上訴人之占有保管中，上訴人訴請返還並
    無理由等語，並於本院聲明：上訴駁回。
三、按當事人主張有利於己之事實者，就其事實有舉證之責任，
    民事訴訟法第277條前段定有明文。又按民事訴訟如係由上
    訴人主張權利者，應先由上訴人負舉證之責，若上訴人先不
    能舉證，以證實自己主張之事實為真實，則被上訴人就其抗
    辯事實即令不能舉證，或其所舉證據尚有疵累，亦應駁回上
    訴人之請求（最高法院72年台上字第4225號判例要旨可資參
    照）。再按承租人於租賃關係終止後，應返還租賃物，民法
    第455條固有明文之規定，惟此租賃物返還請求權，仍需以
    被請求人占有該租賃物之事實為前提，否則殊無主張該租賃
    物返還請求權之餘地。本件被上訴人否認占有上訴人請求返
    還之「客廳家具沙發1套（3＋2＋1三件）、茶几1張、1台二
    手卡式錄放影機（VCR）、1套音響組合」，則上訴人應就此
    占有之事實負舉證之責。經查，徵諸上訴人所提出之前被上
    訴人南港分公司經理柯漢諾於93年2月所為聲明書，載明「
    由於天牡至2002年8月仍未取回家具，而本人當時亦須離台
    前赴日本向新工作報到，本人即將大部分家具丟棄（部分家
    具實為二手貨品並於租賃期間破損），目前僅保留部分於日
    本。為澄清上開事宜，本人茲於附件二列明各家具現況以及
    其估計價值。」等語（見原審卷第16頁），及其附件家具現
    況及估計價值中關於「客廳家具沙發1套（3＋2＋1三件）、
    茶几1張、1台二手卡式錄放影機（VCR）、1套音響組合」之
    現況欄分別記載「目前尚保留3＋2，經使用十年後破損，有
    煙漬，玻璃茶几於1997年搬動時破損並予以丟棄」、「因潮
    濕而破損並丟棄」、「因潮濕而破損並丟棄」等語（見本卷
    第17至18頁），據此上訴人請求返還之租賃物部分已滅失，
    而其餘租賃物雖尚於前被上訴人南港分公司經理柯漢諾之占
    有中，惟柯漢諾既已於91年8月自被上訴人公司離職，則其
    對於租賃物之占有已與被上訴人無涉，上訴人復未舉證證明
    被上訴人占有之，則本件被上訴人抗辯其未占有系爭租賃物
    ，洵屬有據，上訴人請求被上訴人返還系爭租賃物，即無理
    由。
四、從而，上訴人主張本於租賃物返還請求權，請求被上訴人返
    還台北台塑郵局93年5月6日存證信函第1205號附件二之所述
    之客廳家具沙發1套（3＋2＋1三件）、茶几1張、1台二手卡
    式錄放影機（VCR）、1套音響組合，為無理由，不應准許。
    原審為上訴人敗訴之判決，於法並無不合。上訴意旨指摘原
    判決不當，求予廢棄改判，為無理由，應予駁回。
五、據上論結，本件上訴為無理由，依民事訴訟法第436條之1第
    3項、第449條第1項、第78條，判決如主文。
中    華    民    國    95    年    12    月    13    日
                 民事第三庭   審判長法  官  吳光釗
                                    法  官  賴錦華
                                    法  官  曾啟謀
以上正本係照原本作成
本判決不得上訴
中    華    民    國    95    年    12    月    13    日
                                      書記官  王月伶


司法院資訊處製作；財團法人民間司法改革基金會備份。
